【裁判字號】    95,勞聲,5
【裁判日期】    950622
【裁判案由】    訴訟救助
【裁判全文】
臺灣高等法院民事裁定                   95年度勞聲字第5號
聲  請  人  甲○○
上列聲請人因與相對人年年企業股份有限公司間確認僱傭關係存
在事件，聲請訴訟救助，本院裁定如下：
    主  文
聲請駁回。
聲請費用由聲請人負擔。
    理  由
一、按當事人無資力支出訴訟費用者，法院應依聲請，以裁定准
    予訴訟救助，但顯無勝訴之望者，不在此限；聲請訴訟救助
    ，應向受訴法院為之，於訴訟繫屬前聲請者，並應陳明關於
    本案訴訟之聲明及其原因事實；無資力支出訴訟費用之事由
    ，應釋明之；釋明事實上之主張者，得用可使法院信其主張
    為真實之一切證據，但依證據之性質不能即時調查者，不在
    此限。民事訴訟法第 107條第1項、第109條第1項、第2項、
    第 284條分別定有明文。所謂無資力，係指窘於生活，且缺
    乏經濟信用者而言。倘聲請人曾在原審法院繳納裁判費，而
    於訴訟進行中，不能釋明其經濟狀況確有重大變遷者，法院
    亦不得遽認其無資助支出訴訟費用（參照最高法院17年聲字
    第124號及同院43年台抗字第152號判例意旨）。
二、本件聲請人因與相對人年年企業股份有限公司間確認僱傭關
    係存在事件，不服台灣桃園地方法院94年度勞訴字第49號判
    決提起上訴，並聲請訴訟救助，雖主張其每月薪資僅新台幣
    （下同）20,000元，扣除房貸及車貸，根本入不敷出，生活
    困頓，無資力再支出本件訴訟費用59,860元云云，並提出繳
    款收據及薪資袋為證。惟該繳款收據僅得釋明聲請人名下尚
    有貸款之事實，尚難據此即認聲請人當然為無資力。又依本
    院查詢結果所示，聲請人93年度薪資所得1筆190,080元，另
    有房地及車子共4筆，財產總額計867,577元，有稅務電子閘
    門財產所得調件明細表附卷可稽，自難逕認其為窘於生活，
    且缺乏經濟信用之無資力人。至財團法人法律扶助基金會桃
    園分會雖依勞委會委託受理聲請人法律扶助之申請，惟亦認
    定聲請人係屬有資力之人，僅為律師扶助，至訴訟費用仍需
    聲請人自行負擔，有該分會傳真本院之轉介案件結果回覆單
    及申請人資力審查詢問表附卷可稽。況聲請人曾在原審法院
    繳納裁判費，有該裁判費收據附原審卷可稽，是聲請人自應
    就其經濟狀況之重大變遷為釋明。既然聲請人並未提出其他
    能即時調查之證據，以釋明其經濟狀況確有重大變遷致無資
    力支出訴訟費用之主張為真實，揆諸前揭規定，其聲請自屬
    無從准許，應予駁回，爰裁定如主文。
中    華    民    國    95    年    6     月    22    日
                  勞工法庭    審判長法  官  沈方維
                                    法  官  湯美玉
                                    法  官  王淇梓
正本係照原本作成。
如不服本裁定，應於收受送達後10日內向本院提出抗告狀，並應
繳納抗告費新台幣１千元。
中    華    民    國    95    年    6     月    27    日
                                    書記官  吳碧玲


司法院資訊處製作；財團法人民間司法改革基金會備份。
